臺灣高等法院高雄分院刑事判決
110年度上訴字第1073號
上  訴  人  
即  被  告  賴忠政


指定辯護人  公設辯護人孫妙岑  
上列上訴人因違反槍砲彈藥刀械管制條例等案件，不服臺灣高雄
地方法院110年度訴字第333號，中華民國110年10月27日第一審
判決（起訴案號：臺灣高雄地方檢察署110年度偵字第6808號、
移送併辦案號；110 年度偵字第11223號），提起上訴，本院判
決如下：
    主  文
上訴駁回。
    事  實
一、賴忠政明知非制式手槍及可擊發具有殺傷力之子彈均係槍砲
    彈藥刀械管制條例所列管之物品，未經許可不得持有，卻因
    於民國110 年2 月2 日某時與黃垣赫有口角糾紛，而心生不
    滿，遂基於持有非制式手槍、可擊發具有殺傷力之子彈及恐
    嚇之犯意，於同年2 月10日至2 月16日之期間內某日，以不
    詳方式取得附表編號1 所示之非制式手槍1 支及附表編號2
    至5 所示之非制式子彈共11顆而持有之；又知悉黃垣赫平時
    會進出高雄市○○區○○○路00號「紫威宮」及高雄市○鎮區○鎮
    街000 號「靈聖宮」，遂於同年3 月15日1 時10分許，搭乘
    不知情之莊莉君駕駛車牌號碼0000-00 號自用小客車，前往
    「紫威宮」前，持附表編號1 所示之非制式手槍對空擊發3 
    槍，在現場掉落附表編號4 所示之彈殼3 顆後，莊莉君隨即
    搭載賴忠政前往高雄市前鎮夜市附近下車；賴忠政復於同日
    1 時45分許，自行駕駛車牌號碼000-0000號自用小客車，前
    往「靈聖宮」前，持附表編號1 所示之非制式手槍對空擊發
    1 槍，在現場掉落附表編號5 所示之彈殼1 顆；再前往黃垣
    赫位於高雄市前鎮區之住處前叫囂，藉上述在場之朱志隆等
    友人見聞賴忠政對空鳴槍一事向黃垣赫傳達此一惡害通知，
    使黃垣赫心生畏懼，致生危害於生命及身體安全。
二、嗣警據報到場處理，在上開地點查扣射擊後如附表編號4 、
    5 所示之彈殼共4 顆，經調閱現場及道路監視器錄影畫面循
    線追查後，於110 年3 月15日13時58分許拘提賴忠政，並經
    賴忠政同意搜索扣得附表編號1 至7 所示之物，而悉上情。
三、案經高雄市政府警察局前鎮分局及鳳山分局報告臺灣高雄地
    方檢察署檢察官偵查起訴及移送併辦。
    理  由
壹、程序部分：
    按被告以外之人於審判外之言詞或書面陳述，除法律有規定
    者外，不得作為證據，刑事訴訟法第159 條第1 項定有明文
    。又被告以外之人於審判外之陳述，雖不符刑事訴訟法第15
    9 條之1 至第159 條之4 之規定，而經當事人於審判程序同
    意作為證據，法院審酌該言詞陳述或書面陳述作成時之情況
    ，認為適當者，亦得為證據；當事人、代理人或辯護人於法
    院調查證據時，知有同法第159 條第1 項不得為證據之情形
    ，而未於言詞辯論終結前聲明異議者，視為有前項之同意，
    刑事訴訟法第159 條之5 亦有明定。查檢察官、上訴人即被
    告賴忠政及其等辯護人於本院行準備程序時，對本判決以下
    引用具傳聞性質之審判外供述證據，均同意有證據能力（見
    本院卷第95頁），且迄於言詞辯論終結前均未聲明異議。本
    院審酌各該傳聞證據作成時之情況，均與本件待證事實具有
    關聯性，且查無證據足以證明言詞陳述之傳聞證據部分，陳
    述人有受外在干擾、不法取供或違反其自由意志而陳述之情
    形；書面陳述之傳聞證據部分，亦無遭變造或偽造之情事；
    衡酌各該傳聞證據，作為本案之證據亦屬適當，自均得為證
    據，而有證據能力。　　
貳、實體部分：　　
一、上開犯罪事實，業據被告於警詢、偵查及原審及本院審理時
    均坦白承認（警卷第3至12頁、13至17頁、19至23頁、31至3
    3頁、偵卷第41至44頁、第91至95頁、聲羈卷第31至34頁、
    原審卷第21至25頁、153頁、189頁、本院卷第92頁），核與
    證人黃垣赫於警詢及偵訊、證人黃德隆、劉建昌、朱志隆、
    莊莉君於警詢證述相符（警卷第35至41頁、第43至45頁、第
    47至51頁；偵卷第79至83頁），並有現場、監視器翻拍及扣
    案槍彈照片共50張、高雄市政府警察局前鎮分局搜索扣押筆
    錄、扣押物品目錄表4份、內政部警政署刑事警察局110年4
    月22日刑鑑字第1100030955號鑑定書、第第0000000000號鑑
    定書在卷可佐（警卷第93至99頁、第131至137頁、第147至1
    61頁、第175至179頁、第185至189頁、第195至199頁、第20
    3至207頁），復有如附表編號1至5 所示之物扣案為憑，足
    認被告任意性自白與事實相符。從而，本案事證明確，被告
    犯行堪予認定，應依法論科。
二、論罪科刑：
　㈠核被告所為，係犯槍砲彈藥刀械管制條例第7條第4項之非法
    持有非制式手槍罪、同條例第12條第4項之非法持有子彈罪
    、及刑法第305條之恐嚇罪。被告自110年2月10日至2月16日
    間某日持有本案槍枝及子彈後，至110年3月16日為警查獲時
    止，均屬持有行為之繼續，為繼續犯，而應各論以一罪。又
    按行為人為犯特定罪而持有槍、彈，並於持有槍、彈後即緊
    密實行該特定犯罪，雖其持有槍、彈之時地與犯特定罪之時
    地，在自然意義上非完全一致，然二者仍有部分合致，且犯
    罪目的單一，依一般社會通念，認應評價為一罪方符合刑罰
    公平原則。查被告以一行為，並基於非法持有非制式手槍、
    子彈及恐嚇被害人黃垣赫之犯意，同時取得附表編號1 至5 
    所示之非制式手槍及子彈而持有，並為上開犯行，為一行為
    觸犯數罪名，屬想像競合犯，應依刑法第55條前段規定，從
    一重論以非法持有非制式手槍罪處斷。至檢察官移送併辦部
    分（110年度偵字11223號），因與本案起訴部分為事實相同
    之同一案件，本院自應併予審理，附此敘明。
　㈡被告前因公共危險案件，經臺灣高雄地方法院109年度交簡字
    第942號判處有期徒刑2月確定，於109年7月30日易科罰金執
    行完畢，有臺灣高等法院被告前案紀錄表在卷可佐。又依司
    法院釋字第775號解釋文及理由之意旨，係指構成累犯者，
    不分情節，一律加重最低本刑，於不符合刑法第59條所定要
    件之情形下，致生行為人所受之刑罰超過其所應負擔罪責之
    個案，不符罪刑相當原則、比例原則。於此範圍內，在修正
    前，為避免發生上述罪刑不相當之情形，法院就該個案應裁
    量是否加重最低本刑；依此，該解釋係指個案應量處最低法
    定刑、又無法適用刑法第59條在內減輕規定之情形，法院應
    依此解釋意旨裁量不予加重最低本刑（最高法院108年度台
    上字第338號判決亦同此旨），本院審酌被告甫執行未久即
    再犯本案重罪，所為犯罪情節亦屬重大，見其刑罰反應力薄
    弱，併考量被告之惡性及所應負擔罪責之情形，認其法定本
    刑均依累犯規定加重，尚符合罪刑相當原則，爰均依刑法第
    47條第1項規定加重其刑。
三、上訴論斷：　　
　㈠原審認被告犯行事證明確，並審酌被告因與被害人爭執，即
    未經主管機關許可，非法持有具殺傷力之非制式手槍、子彈
    ，形同擁槍自重，更於酒後持槍彈前往「紫威宮」、「靈聖
    宮」兩處地點，分別對空擊發以示威嚇被害人，對社會治安
    、民眾生命財產安全實已構成潛在威脅，所為實質非難；再
    審酌被告犯後坦承犯行，犯後態度尚稱良好，兼衡被告之犯
    罪動機、手段、及其高中肄業之智識程度、經濟狀況勉強維
    持等一切情狀，量處有期徒刑5年6月，併科罰金新台幣10萬
    元，並就併科罰金部分諭知以新台幣1,000元折算1日之易服
    勞役折算標準。另說明：扣案如附表編號1所示之非制式手
    槍1支（含彈匣，槍枝管制編號0000000000）、附表編號2、
    3所示之尚未經試射之非制式子彈共3 顆，經鑑定後，認具
    殺傷力，有上開內政部刑事警察局鑑定報告2份在卷可稽，
    是均屬違禁物，應依刑法第38條第1項規定，不問屬於被告
    與否，均宣告沒收。至扣案如附表編號2、3所示之已經試射
    擊發之非制式子彈共4顆、附表編號4、5所示之彈殼共4 顆
    ，均因擊發致火藥燃燒殆盡，其他部分亦裂解彈頭與彈殼，
    不具有子彈之完整結構而失其效能，已非違禁物；附表編號
    6、7所示之行動電話各1支，依卷內資料以觀，尚難認定與
    本案被告行有關，爰不予宣告沒收。經核原審認事用法均無
    違誤，量刑亦屬妥適。
　㈡被告上訴意旨略以：被告構成累犯之前案係酒後駕車之公共
    危險罪，其法定刑為2年以下有期徒刑，與本案法定刑為5年
    以上有期徒刑相差甚大，且兩罪類型及行為態樣亦顯有不同
    ，被告所為本案犯行，自不應依累犯規定加重。又被告係因
    於110年2月間與被害人發生口角糾紛，當時被告之未婚妻及
    幼子險遭攻擊，被告氣憤難平，加上喝酒情緒衝動，始為本
    件犯行，又被告僅係對空鳴槍，未對他人造成實質傷害，犯
    後亦坦承犯行，且配合員警調查並報繳扣案槍彈，因被告是
    家中唯一經濟來源，且尚有幼子需扶養，母親亦年事已高，
    並罹患慢性疾病不良於行，無法獨立生活，均需被告照料等
    情，請依刑法第59條酌減其刑等語。經查：
　1.法院就符合累犯要件之被告，應以其是否有特別惡性或對刑
    罰反應力薄弱等事由，依職權本於合目的性之裁量，妥適審
    酌被告所犯前後數罪間，關於前案之性質（故意或過失）、
    前案徒刑之執行完畢情形（有無入監執行完畢、是否易科罰
    金或易服社會勞動）、再犯之原因、兩罪間之差異（是否同
    一罪質、重罪或輕罪）、主觀犯意所顯現之惡性及其反社會
    性等情，綜合判斷各別被告有無因加重本刑致生所受刑罰超
    過其所應負擔罪責之情形，裁量是否加重最低本刑。本院審
    酌被告所犯酒後駕車之前案，雖未入監執行刑罰，且與本案
    犯罪行為態樣不同，然被告甫於109年7月30日易科罰金執行
    完畢，旋於短暫數月內，再犯後案法定刑為5年以上有期徒
    刑之重罪，足徵被告並未真正悛悔改過，前罪之徒刑執行成
    效不彰，刑罰反應力確屬薄弱，兼衡其於本案所犯情節對社
    會治安危害非輕，確具相當惡性，自不宜量處最低法定刑，
    如酌量加重之刑，延長矯正期間，將有助其再社會化，尚不
    致發生其所承受之刑罰超過其所應負擔罪責之情形，是原審
    就被告所為本案，依刑法第47條第1項規定加重其刑，此量
    刑並無違背司法院釋字第775號解釋意旨。被告此部分上訴
    ，並無理由。
　⒉按刑法第59條之酌量減輕其刑，必於犯罪之情狀，在客觀上
    足以引起一般同情，認為即予宣告法定最低刑期，猶嫌過重
    者，始有其適用。本院審酌因槍枝、子彈之危險性甚高，非
    法持有上開物品，對社會治安危害非輕，故為防止暴力犯罪
    ，以保障人民生命、身體、自由及財產安全，槍砲彈刀械管
    制條例對於非法持有槍械、子彈者，訂有重刑處罰之規定。
    被告明知上情，僅因與被害人發生爭執，即非法持有本案非
    制式槍枝、子彈，並前後2次在公眾場所開槍以威嚇被害人
    ，所為不僅造成被害人心理畏懼，更是危害社會治安甚鉅，
    是依本件被告犯罪情狀，上訴意旨所陳被告犯罪動機、犯後
    態度及家庭狀況等情，均僅為量刑審酌事由，尚難憑此認有
    何特殊原因與環境，在客觀上足以引起一般同情，揆諸首揭
    說明，自無刑法第59條適用之餘地，原審因而未適用刑法第
    59條予以酌減其刑，亦無不當。
　㈢綜上，被告以前詞提起上訴，並無理由，應予駁回。
四、被告經本院合法傳喚，無正當理由不到庭，爰不待其陳述，
    逕為一造辯論判決。　　
據上論斷，依刑事訴訟法第368條、第371條，判決如主文。
本案經檢察官邱柏峻提起公訴，檢察官張益昌到庭執行職務。
中　　華　　民　　國　　111 　年　　3 　　月　　16　　日
                  刑事第八庭　　審判長法　官　邱明弘
　　　　　　　　　　　　　　　　　　  法　官　林書慧
　　　　　　　　　　　　　　　　　 　 法　官　黃宗揚　
以上正本證明與原本無異。
如不服本判決應於收受本判決後20日內向本院提出上訴書狀，其
未敘述上訴理由者，並得於提起上訴後20日內向本院補提理由書
狀（均須按他造當事人之人數附繕本）「切勿逕送上級法院」。
中　　華　　民　　國　　111 　年　　3 　　月　　16　　日
　　　　　　　　　　　　　　　　　　　書記官　秦富潔　
附錄：論罪科刑法條
槍砲彈藥刀械管制條例第7 條第4 項
未經許可，持有、寄藏或意圖販賣而陳列第1 項所列槍砲、彈藥
者，處5 年以上有期徒刑，併科新臺幣1 千萬元以下罰金。
槍砲彈藥刀械管制條例第12條第4 項
未經許可，持有、寄藏或意圖販賣而陳列子彈者，處5 年以下有
期徒刑，併科新台幣300 萬元以下罰金。
刑法第305 條
中華民國刑法第305條
以加害生命、身體、自由、名譽、財產之事恐嚇他人，致生危害
於安全者，處2 年以下有期徒刑、拘役或9 千元以下罰金。
附表：扣案物
編號 品名 數量 備註 1 ARMED FORCES手槍（含彈匣1 個，槍枝管制編號0000000000） 1 支 認係非制式手槍，由仿手槍外型製造之槍枝，組裝已貫通之金屬槍管而成，擊發功能正常，可供擊發適用子彈使用，認具殺傷力。 2 子彈 2 顆 認均非制式子彈，由金屬彈殼組合直徑約8.9mm 金屬彈殼而成，採樣1 顆試射，可擊發，認具殺傷力。 3 子彈 5 顆 認均非制式子彈，由金屬彈殼組合直徑約9.0mm 金屬彈殼而成，採樣3 顆試射，可擊發，認具殺傷力。 4 彈殼 3 顆 1.認係已擊發之非制式金屬彈殼。 2.遺留於「紫威宮」現場。 5 彈殼 1 顆 1.認係已擊發之非制式金屬彈殼。 2.遺留於「靈聖宮」現場。 6 三星廠牌A70 黑色行動電話 1 支  7 三星廠牌J6藍色行動電話 1 支